臺灣臺中地方法院刑事判決　　　　　　　　　　　　　九十一年度自字第五一九號
　　自　訴　人　甲○○
　　被　　　告　乙○○
右列被告因傷害等案件，經自訴人提起自訴，本院判決如左：
    主  文
乙○○被訴幫助賄選、傷害部分均不受理。
被訴詐欺部分無罪。
    理  由
一、本件自訴意旨如附件自訴狀所載。
二、按犯罪之被害人得提起自訴，刑事訴訟法第三百十九條第一項固定有明文，惟此
    之被害人係指犯罪之直接被害人而言；又告訴乃論之罪，告訴人於第一審辯論終
    結前，得撤回其告訴。撤回告訴之人，不得再行告訴；另告訴乃論之罪，已不得
    為告訴者，不得再行自訴；不得提起自訴而提起者，應諭知不受理之判決，刑事
    訴訟法第二百三十八條、第三百二十二條及第三百三十四條分別定有明文。
三、查本件自訴人自訴被告涉嫌幫助賄選部分，其所指被告直接侵害者應係國家法益
    ，自訴人並非犯罪之直接被害人，依法即不得提起自訴；又被告被訴傷害部分，
    業經自訴人前於九十一年四月二十五日臺灣臺中地方法院檢察署檢察官偵查中當
    庭撤回告訴，有該署九十一年度他字第三八九號偵查案卷存卷可稽，且自訴人亦
    自承筆錄上其簽名為真正等情在卷，則自訴人就前開告訴乃論之罪，亦不得再行
    自訴，揆諸上開說明，被告乙○○被訴涉嫌幫助賄選及傷害部分，自均應諭知不
    受理之判決。
四、至自訴人雖以被告乙○○於偵查中表示願與其和解，其遂同意撤回告訴，然被告
    事後並未賠償其損害為據，認被告顯涉有詐欺罪嫌云云。惟查，自訴人向臺灣臺
    中地方法院檢察署告訴被告涉嫌傷害之前，被告已曾就前揭傷害部分與自訴人達
    成和解，並賠償新台幣（下同）六千元予自訴人等情，既據被告及自訴人分別陳
    稱在卷，復核與證人吳茂松於九十一年度他字第三八九號案件偵查中證述情節相
    符，且有偵查筆錄及和解書附卷足參，則自訴人指陳被告事後於偵查中仍欲與其
    和解以再行賠償其損害，其後拒不賠償，顯係向其詐稱欲行和解，並致其撤回告
    訴等情，即有可疑。蓋以被告既曾就前揭傷害部分與自訴人達成和解，並給付自
    訴人前揭款項，則被告何須就同一傷害事件再行表示願賠償自訴人，是堪認被告
    辯稱其未曾於偵查中表示欲與自訴人另行和解，而藉此令自訴人於偵查中撤回告
    訴等情，已屬有據。再查，自訴人於偵查中既係經證人吳茂松證稱：「（問：當
    天他（指自訴人）有無說有證人？）他說沒人看見」等語後，始陳稱：「（問：
    證人何在？）我想跟乙○○和解，不想再告。（問：是否要撤回告訴？）我要撤
    回對乙○○之傷害告訴。」等語，而綜觀全卷，復查無其他證據證明被告確曾於
    偵查中表示願再行賠償自訴人，並試行和解等情，有前揭偵查案卷存卷可參，當
    堪見自訴人該時顯係因無法舉出證人以證其所言非虛，始表示自願私下與被告商
    談和解，並同意撤回告訴者甚明，則被告辯稱其未曾向自訴人詐騙其將行賠償，
    並致自訴人於偵查中撤回告訴之情等語，洵屬有據，堪可採信。綜上，自訴人既
    非因被告曾於偵查中向其表示願另行賠償，始撤回告訴，且事後其間亦確無達成
    任何和解之情事，則自訴人指陳被告乃謊稱將行和解，卻未賠償，致其同意撤回
    告訴，顯涉有詐欺罪嫌云云，即屬無據，揆諸首揭說明，既無積極證據足認被告
    有自訴人所指前揭詐欺犯行，此部分自屬不能證明被告犯罪，應為無罪判決之諭
    知。
五、又按「法院認為應科拘役、罰金或應諭知免刑或無罪之案件，被告經合法傳喚無
    正當理由不到庭者，得不待其陳述逕行判決。」，刑事訴訟法第三百零六條亦定
    有明文，而被告經合法傳喚無正當理由不到庭，且本件就詐欺部分係應諭知被告
    無罪之案件，是依上開規定，爰不待被告之陳述逕行判決。
據上論斷，應依刑事訴訟法第三百三十四條、第三百零一條第一項、第三百四十三條
、第三百零六條，判決如主文。
中      華      民      國      九十一    年       十二    月   二十    日
                                臺灣臺中地方法院刑事第二庭
                                        法  官  許  惠  瑜
右正本證明與原本無異
如不服本判決，應於送達後十日內向本院提出上訴狀（須附繕本），上訴於臺灣高等
法院臺中分院。
                                        書記官
中      華      民      國      九十一    年       十二    月   二十    日
